臺灣高等法院臺中分院刑事判決　　　　96年度上訴字第2156號
上　訴　人　臺灣苗栗地方法院檢察署檢察官
上　訴　人
即　被　告　乙○○
　　　　　　　　　　　號
　　　　　　　　　（送達地址：龍潭郵政90630號信箱）
選任辯護人　張智宏　律師
選任辯護人　王庭鴻　律師
被　　　告　甲○○
　　　　　　　　　（送達地址：新店郵政90646附300號信箱）
指定辯護人　丙○○即本院公設辯護人
上列上訴人等因被告等毒品危害防制條例案件，不服臺灣苗栗地
方法院95年度訴字第710號中華民國96年5月9日第一審判決（
起訴案號：臺灣苗栗地方法院檢察署95年度偵字第4127號、第
4347號 ），提起上訴，本院判決如下：
    主  文
原判決撤銷。
乙○○、甲○○共同連續販賣第三級毒品，各處有期徒刑貳年。
未扣案販賣第三級毒品所得財物新臺幣壹萬元沒收，如全部或一
部不能沒收時，以其財產抵償之。扣案之帳冊壹本，沒收之。又
共同販賣第三級毒品，各處有期徒刑壹年肆月，均減為有期徒刑
捌月。未扣案販賣第三級毒品所得財物新臺幣壹仟元沒收，如全
部或一部不能沒收時，以其財產抵償之。扣案之第三級毒品愷他
命拾捌包（合計驗餘毛重拾陸點柒貳貳公克）、毒品包裝袋拾捌
個、夾鏈袋壹佰零參個、帳冊壹本，均沒收之。各應執行有期徒
刑貳年陸月，未扣案販賣第三級毒品所得財物新臺幣壹萬壹仟元
沒收，如全部或一部不能沒收時，以其財產抵償之。扣案之第三
級毒品愷他命拾捌包（合計驗餘毛重拾陸點柒貳貳公克）、毒品
包裝袋拾捌個、夾鏈袋壹佰零參個、帳冊壹本，均沒收之。
　　事  實
一、乙○○與甲○○均明知愷他命（Ketamine即俗稱之Ｋ他命）
    為毒品危害防制條例第2條第2項第3款所規定之第三級毒品
    ，不得非法販賣，竟共同基於販賣第三級毒品愷他命之犯意
    聯絡，由甲○○負責在苗栗地區，以新臺幣（下同）8千元
    之價格，每星期向綽號「嘟嘟」之成年女子販入第三級毒品
    愷他命10公克，供販賣使用；甲○○取得前開販入之愷他命
    後，即與乙○○在苗栗縣苗栗市○○里○鄰○○街85巷2號甲
    ○○住處房間，共同摻入止痛丹之藥劑，以增加容量，再盛
    裝於夾鏈袋分裝為1包1公克之包裝，再由乙○○負責販賣之
    工作；而乙○○則自民國（下同）95年3月底某日起至同年6
    月中旬某日止（此部分與甲○○基於概括之犯意聯絡），及
    於95年7月31日，分別以每次1包（1公克）1千元之價格，在
    苗栗地區各遊藝場，販賣與綽號「阿宏」、「阿奇」、「小
    白」、「咪咪」「阿妹」「大頭」「西瓜」、「小不點」等
    人；於95年3月底某日起至同年6月中旬某日止，連續販賣第
    三級毒品愷他命10次，每次1千元，得款共1萬元；於93年7
    月31日，販賣第三級毒品愷他命1次，得款1千元，其等販賣
    毒品所得款項則朋分花用。
二、嗣於95年8 月1 日晚上21時53分許，在苗栗縣苗栗市○○路
    711號彼德堡停車場前，乙○○騎乘機車等候購買第三級毒
    品者準備交易時，為警當場查獲，並經乙○○同意搜索而扣
    得愷他命10包。稍後，再經警隨同乙○○前往苗栗市○○里
    ○鄰○○街257巷5號乙○○住處，搜得愷他命8包（合計18
    包，驗餘毛重16.722公克）及夾鏈袋35個，並經警依據乙○
    ○之供述，前往苗栗市○○里○鄰○○街85巷2號甲○○住處
    ，搜得夾鏈袋68個及販毒之帳冊1本，並因而查獲甲○○。
    而甲○○為警查獲後，向警員供出毒品來源為李OO（真實姓
    名年籍詳卷），並經警於95年8月11日1時30分許，在國道一
    號高速公路查獲李OO，並扣得第三級毒品愷他命2包合計重
    量為163.1公克。
三、案經苗栗縣警察局大湖分局報告臺灣苗栗地方法院檢察署檢
    察官偵查起訴。
    理  由
壹、證據能力方面：
    按被告以外之人於審判外之陳述，雖不符前4條之規定，而
    經當事人於審判程序同意作為證據，法院審酌該言詞陳述或
    書面陳述作成時之情況，認為適當者，亦得為證據；當事人
    、代理人或辯護人於法院調查證據時，知有第159條第1項不
    得為證據之情形，而未於言詞辯論終結前聲明異議者，視為
    有前項之同意，刑事訴訟法第159條之5定有明文。本案之證
    人謝政和於警訊中所為之陳述，固為審判外之陳述而屬傳聞
    證據，惟被告、檢察官、辯護人均就前開審判外之陳述，於
    原審及本院審理中均不爭執其證據能力，復未曾於言詞辯論
    終結前聲明異議，而本院審酌上開陳述作成時之情況，並無
    違法取證之瑕疵，認以之作為證據為適當，揆諸上開規定，
    本案證人謝政和於警訊中所為之陳述，自有證據能力。
貳、認定犯罪時事實所憑之證據及理由：
    上揭事實，業據上訴人即被告（下稱被告）乙○○及被告甲
    ○○於原審及本院審理中坦白承認，核與證人謝政和證述之
    情形相合；而扣案的白色粉末18包（驗餘毛重16.722公克）
    ，經送請行政院衛生署管制藥品管理局鑑定之結果，認有愷
    他命成分，此有行政院衛生署管制藥品管理局95年12月27
    日管檢字第0950014489號鑑定書1份在卷可考（見原審卷第
    22頁）；此外，又有夾鏈袋103個及販毒之帳冊1本扣案足憑
    ，足見被告乙○○、甲○○之自白與犯罪事實相符，而堪予
    採信，本件事證已臻明確，被告乙○○、甲○○販賣第三級
    毒品愷他命之犯行，洵堪認定，應依法論科。
參、論罪科刑部分：
一、被告行為後，刑法及刑法施行法業於94年2月2日經總統以華
    總一義字第09400014901號令修正公佈，並於95年7月1日施
    行。按行為後法律有變更者，適用行為時之法律，但行為後
    之法律有利於行為人者，適用最有利於行為人之法律，現行
    刑法第2條第1項定有明文。又本次刑法修正之比較新舊法，
    應就罪刑有關之共犯、未遂犯、想像競合犯、牽連犯、連續
    犯、結合犯，以及累犯加重、自首減輕暨其他法定加減原因
    （如身份加減）與加減例等一切情形，本於統一性及整體性
    原則，綜其全部罪刑之結果而為比較，亦有最高法院95年度
    第8次刑庭會議決議可資參照。經查：本件被告乙○○、甲
    ○○於95年6月30日以前之犯行部分，經比較結果如下：
（一）被告行為後，刑法第33條第5款規定修正為：「罰金：新
      臺幣一千元以上，以百元計算之。」，與修正前刑法第33
      條第5款規定「罰金：一元以上。」不同。比較新舊法結
      果，以舊法較有利於行為人，新法並無對被告較為有利之
      情形，故依刑法第2條第1項前段規定，本案關於法定刑罰
      金部分，自應適用行為時之法律即修正前刑法第33條第5
      款規定，決定其罰金部分之法定刑。
（二）被告乙○○、甲○○行為後，刑法第56條連續犯之規定，
      業修正公佈刪除，則被告乙○○、甲○○之犯行，因行為
      後新法業已刪除連續犯之規定，此刪除雖非犯罪構成要件
      之變更，但顯已影響行為人刑罰之法律效果，自屬法律有
      變更，依刑法第2條第1項規定，比較新、舊法結果，自以
      依舊法論以連續犯較有利於被告乙○○、甲○○。
（三）刑法第28條關於共犯之規定，由原條文：「二人以上共同
      實施犯罪之行為者，皆為正犯」，修正為：「二人以上共
      同實行犯罪之行為者，皆為正犯」，揆諸本條之修正理由
      係為釐清陰謀共同正犯、預備共同正犯、共謀共同正犯是
      否合乎本條規定之正犯要件，本件對被告乙○○、甲○○
      而言，適用修正前或修正後刑法第28條之規定論擬，對被
      告乙○○、甲○○而言並無不利之情形，本件有關共同正
      犯之部分，即引用修正前刑法第28條之規定予以論斷。
（四）按刑法第2條第1項規定：「行為後法律有變更者，適用行
      為時之法律。但行為後之法律有利於行為人者，適用最有
      利於行為人之法律」。依刑法第51條定應執行刑時，「裁
      判確定前犯數罪，其中一罪在新法施行前者，亦同（即亦
      應為新舊法比較）。」（最高法院95年5月23 日第8次刑
      事庭會議決議參照）。本件被告乙○○、甲○○於裁判確
      定前犯數罪，其中一罪係於95年7月1日之前犯之，修正前
      刑法第51條規定：「數罪併罰，分別宣告其罪之刑，依左
      列各款定其應執行者：」，其中第5款規定：「宣告多數
      有期徒刑者，於各刑中之最長期以上，各刑合併之刑期以
      下，定其刑期。但不得逾20年。」，修正後刑法第51條第
      5 款規定：「宣告多數有期徒刑者，於各刑中之最長期以
      上，各刑合併之刑期以下，定其刑期。但不得逾30年」，
      比較結果，修正後刑法並非較有利於被告，依刑法第2條
      第1項前段之規定，仍應依修正前刑法第51條第5款之規定
      ，定其應執行之刑。
二、經查，愷他命屬毒品危害防制條例第2 條第2 項第3 款所規
    定之第3 級毒品。核被告乙○○、甲○○所為，均係犯毒品
    危害防制條例第4條第3項之販賣第3級毒品罪。又被告乙○
    ○、甲○○，就上述販賣愷他命之犯行，有犯意之聯絡與行
    為分擔，均應論以共同正犯。被告乙○○、甲○○自95年3
    月底某日起至同年6月中旬某日止，先後10次販賣第3級毒品
    之犯行，時間緊接，所犯之罪名與構成要件相同，顯係基於
    概括之犯意而為，應以修正前刑法第56條之連續犯之規定，
    以一罪論，並依法加重其刑（檢察官起訴書認被告2人上述
    販賣第三級毒品犯行，係接續犯，容有誤會，附此敘明）。
    又被告乙○○、甲○○，於95年3月底某日起至同年6月中旬
    某日止，及於95年7月31日之販賣第三級毒品之犯行，犯意
    各別、行為互殊，應予以分論併罰。按毒品危害防制條例第
    17條規定：犯同條例第4條第3項販賣3級毒品之罪，供出毒
    品來源，因而破獲者，得減輕其刑。查，被告甲○○為警查
    獲後，向警員供出毒品來源為李OO（真實姓名年籍詳卷），
    並經警於95年8月11日1時30分許，在國道一號高速公路查獲
    李OO，並扣得第三級毒品愷他命2包合計重量為163.1公克等
    情，此有臺灣苗栗地方法院檢察署96年2月14日苗檢堂律95
    偵字第004347號函及該函所附之移送函影本各1份在卷可考
    ，應依毒品危害防制條例第17條規定，對被告甲○○前述所
    犯之販賣第3級毒品罪減輕其刑；再毒品危害防制條例第17
    條規定，供出毒品來源，因而破獲者，得減輕其刑，其立法
    理由係為鼓勵供出來源，俾擴大偵破，以宏效果，則所謂供
    出來源云者，當係指毒品之非法持有、施打、吸用、販賣之
    人供出該毒品之來源，即供應者（俗稱「上游」或「前手」
    者）係屬何人，始有本條減輕其刑之適用；至僅供出共犯，
    自亦非此所謂之來源。最高法院95年台上字第1982號判決參
    照。本件被告乙○○、甲○○販賣毒品之方式，係由甲○○
    負責在苗栗地區，向綽號「嘟嘟」之成年女子，販入第三級
    毒品愷他命供販賣使用，於分裝完成後，再由乙○○負責對
    外販賣之之事實，業據被告乙○○、甲○○供述在卷；依此
    所述，本件被告乙○○、甲○○所販賣之毒品來源，其取得
    之人為被告甲○○，被告乙○○雖僅供出本件毒品之來源為
    共犯即被告甲○○，然被告甲○○確實為渠等販賣毒品之取
    得者，警員依此查獲甲○○後，再由甲○○供出其「上游」
    ，並因之擴大偵破供應毒品之他案，已如前述；故本件被告
    乙○○所販賣之毒品其供應者，既係共犯即被告甲○○，則
    被告乙○○雖僅供出被告甲○○，惟此應屬已供出本件毒品
    之來源者，且警方再以此供述之內容，再次破獲本件販賣毒
    品之「上游」李OO，則亦有破獲毒品之「上游」之客觀事實
    存在，本院審酌本件破獲毒品之來源之事實經過，認被告乙
    ○○之所為，並非僅單純供出共犯，並查獲共犯而已，而實
    際上並有因共犯甲○○之供述而查獲毒品之「上游」，此應
    與毒品危害防制條例第17條規範之情形相當，應有該條規定
    之適用。故被告乙○○前述販賣第三級毒品之犯行，亦均可
    適用上述規定減輕其刑。又被告2人所犯販賣第三級毒品罪
    ，其法定本刑為5年以上有期徒刑，但念及被告2人僅因一時
    貪圖利益致罹刑章，其等販賣第三級毒品之對象非多，販賣
    毒品所得財物合計僅1萬1千元，犯罪所得亦非鉅大，與一般
    常見販賣毒品之數量達數公斤以上之危害、獲利情形不相雷
    同，且販賣時間並不長久，倘對其2人販賣愷他命之犯行，
    科以法定最輕本刑之5年以上有期徒刑，猶嫌過重，不免過
    苛，誠屬法重情輕，有失立法之本旨，衡情尚有可憫恕之處
    ，就其等上述兩次販賣第三級毒品罪部分，爰均依刑法第59
    條酌減其刑。（刑法第59條雖於94年2月2日修正公布，於95
    年7月1日生效施行，惟因該條規定，為法院就刑之酌減審認
    標準見解之明文化，非屬法律之變更，自無刑法第2條第1項
    新舊法比較適用之問題，此有最高法院95年5月23日刑事庭
    第8次會議決議可資參照。），而被告乙○○、甲○○因同
    時具有加重減輕事由，爰依法先加後減之。又被告乙○○、
    甲○○均有兩次減輕事由，並依法遞減輕其刑。
三、原審以被告乙○○、甲○○罪證明確，予以論罪科刑，固非
    無據，惟原審判決有下列違失之處：（一）為紀念解除戒嚴
    20週年，予罪犯更新向善之機，所制定之中華民國96年罪犯
    減刑條例業於96年7月16日生效實施，被告乙○○、甲○○
    犯罪時間在中華民國96年4月24日以前，所犯為毒品危害防
    制條例第4條第3項之販賣第3級毒品罪（指95年7月31 日犯
    行部分），其宣告之法定刑在1年6月以下，合於減刑條件，
    原審未及適用，容有未合；（二）第三級毒品並非毒品危害
    防制條例第18條第1項規定前段所規定之毒品，原審引用毒
    品危害防制條例第18條第1項規定，宣告沒收，尚有未洽，
    理由詳如後述；（三）扣案之第三級毒品18包（含包裝袋18
    個）、夾鏈袋103個，係95年7月以後供販毒所用或預備使用
    之物，惟原審主文就被告乙○○、甲○○於95年3月底某日
    起至同年6月中旬某日止之主刑宣告之後，為沒收之諭知，
    及有關扣案之夾鏈袋103個，係預備供販毒使用，原審引用
    毒品危害防制條例第19條第1項規定，宣告沒收，均有未洽
    。本件被告乙○○提起上訴，稱本件量刑過重云云，並無理
    由；檢察官提起上訴，稱本件有關第三級毒品沒收部分，應
    適用毒品危害防制條例第19條第1項規定，請求撤銷原判決
    ，則為有理由（至上訴理由所指，被告乙○○部分不適用毒
    品危害防制條例第17條之規定減刑部分，則為無理由）；本
    件原審判決，既有前開違失之處，及檢察官之上訴亦部分有
    理由，即屬無可維持，自應由本院予以撤銷改判。爰審酌被
    告乙○○、甲○○販賣第3級毒品，業已危害社會之治安。
    蓋購買毒品者，甚多因施用毒品之結果，無工作能力，且一
    般均無正當工作收入，若非尋求親友經濟奧援，常會藉竊盜
    、搶奪等行為或再將購入之毒品重新販出牟利，以資作購買
    毒品費用，是其等之惡性不可謂不重。又衡酌其等2人，於
    犯罪後坦認犯行，足見其等犯後態度尚佳。並斟酌其等犯罪
    之動機、目的、手段、犯罪所得分別為1萬元、1千元、犯罪
    所生之危害尚非巨大等一切情狀，分別量處其等2人如主文
    第2項所示之刑，並依法就渠等95年7月31日犯行部分之罪，
    各減其宣告刑2分之1，並依修正前刑法第51條第5款之規定
    ，定其等之應執行刑，以資懲儆。
四、按毒品危害防制條例第19條第1項關於沒收之規定，固採義
    務沒收主義，凡犯同條例第4條至第9條、第12條、第13條或
    第14條第1項、第2項之罪者，其供犯罪所用之物或因犯罪所
    得之財物，均需諭知沒收。但該法條並未規定「不問屬於犯
    人與否」，均沒收之，自仍以屬於被告或共犯所有者為限，
    始應予以沒收，此有最高法院92年度台上字第4391號判決要
    旨可考。本件扣案之愷他命18包（合計驗餘毛重16.722公克
    ），係第三級毒品，依毒品危害防制條例第18條第1項中段
    、毒品危害防制條例施行細則第11條之1之規定，由查獲機
    關予以沒入銷燬之，其立法理由略謂：「本條例雖未對第三
    級毒品之持有者抑或施用者科以刑事罰，惟鑑於第三級毒品
    既均係管制藥品，自不允許無正當理由擅予持有，爰增列本
    條，違反者，並於修正條文第18條明定均沒入銷燬」，顯見
    毒品危害防制條例就持有第三級毒品，雖規定無正當理由，
    不得擅自持有，然並無刑事責任，是第三級毒品並非刑法上
    之違禁物，而扣案之第三級毒品（含包裝袋18個）及帳冊1
    本，為被告乙○○、甲○○所有，供本件販賣第三級毒品罪
    所用之物，應依毒品危害防制條例第19條第1項規定，宣告
    沒收之；至於扣案之夾鏈袋103個，為被告乙○○、甲○○
    所有，為供販賣毒品時，預備裝放毒品所用之物，尚非屬已
    供犯罪所用之物，應依刑法第38條第1項第2款沒收之。又被
    告乙○○、甲○○因販賣第三級毒品共計所得之11000元，
    雖未扣案，仍應依毒品危害防制條例第19條第1項宣告沒收
    之，如全部或一部不能沒收時，以其財產抵償之。至因檢驗
    而滅失之第三級毒品愷他命，既已不存在，即無從予以沒收
    ，自毋庸諭知沒收，附此敘明。
據上論斷，應依刑事訴訟法第369條第1項前段、第364條、第299
條第1項前段，毒品危害防制條例第4條第3項、第17條、第19條
第1項，刑法第11條前段、第2條第1項、第28條（修正前）、第
56條（修正前）、第59條、第51條第5款（修正前）、第38條第
1項第2款，中華民國96年罪犯減刑條例第2條第1項第3款、第7條
第11條，判決如主文。
本案經檢察官丁○○到庭執行職務。
中　　華　　民　　國　　96　　年　　10　　月　　12　　日
            刑事第十一庭  審判長法　官　陳  朱  貴
                                法　官　胡  文　傑
                                法　官　何　志　通
上列正本證明與原本無異。
如不服本判決應於收受送達後十日內向本院提出上訴書狀，其未
敘述上訴之理由者並得於提起上訴後十日內向本院補提理由書（
均須按他造當事人之人數附繕本）。
                              書記官　高　麗  淇
中　　華　　民　　國　　96　　年　　10 　月　　 12 　日
